臺灣高等法院刑事判決
111年度上訴字第3068號
上  訴  人  
即  被  告  陳國書

義務辯護人  康立平律師
上列上訴人即被告因違反毒品危害防制條例案件，不服臺灣桃園
地方法院110年度訴字第1427號，中華民國111年6月22日第一審
判決（起訴案號：臺灣桃園地方檢察署110年度偵字第30872號）
，提起上訴，本院判決如下：
    主  文
上訴駁回。
    事  實
一、陳國書、彭宇瑍（經原審判決有罪，未上訴而確定）明知甲
    基-N,N-二甲基卡西酮、4-甲基甲基卡西酮均為毒品危害防
    制條例第2條第2項第3款所列之第三級毒品，未經許可不得
    持有第三級毒品純質淨重五公克以上，亦不得販賣，仍意圖
    營利，基於販賣第三級毒品而混合二種以上之毒品之犯意，
    由陳國書於民國110年8月8日某時許，以其所持用如附表編
    號5所示之行動電話連結網際網路，在短影音社群軟體TikTo
    k（下稱抖音）以暱稱「小牛」張貼內容為「中壢，南桃園�
    �甜甜😏」之留言，暗示販賣毒品咖啡包：
　㈠適宜蘭縣政府警察局羅東分局偵查隊員警於執行網路巡邏勤
    務時發現前揭留言後，使用通訊軟體微信以暱稱「金衝蹦」
    喬裝為買家與陳國書聯繫，約定以新臺幣（下同）6,500元
    之價格購買含有第三級毒品甲基－N,N-二甲基卡西酮、4-甲
    基甲基卡西酮成分之咖啡包20包，陳國書並表示會派遣小弟
    前往交易，即於110年8月9日中午12時許，在桃園市○○區○○
    路000號將前揭約定之毒品咖啡包交與彭宇瑍，指示彭宇瑍
    前往交易，彭宇瑍於同日14時40分許，抵達桃園市○○區○○路
    000號全家超商前進行交易，經員警確認彭宇瑍交付之物為
    上開毒品後，即表明身分當場逮捕而未遂，並扣得如附表編
    號1所示之毒品咖啡包20包（驗前總淨重約102.33公克，甲
    基-N,N-二甲基卡西酮之驗前總純質淨重約4.09公克）及如
    附表編號3、4所示之行動電話2支。
　㈡員警另使用抖音以暱稱「回頭好難」喬裝為買家與陳國書聯
    繫，並約定以15,000元之價格購買含有第三級毒品甲基－N,N
    -二甲基卡西酮、4-甲基甲基卡西酮之咖啡包50包，嗣陳國
    書依約於110年8月9日14時47分許，抵達桃園市○○區○○路000
    號前進行交易之際，經員警表明身分當場逮捕而未遂，並扣
    得如附表編號2所示之毒品咖啡包73包（驗前總淨重約375.0
    9公克，甲基-N,N-二甲基卡西酮之驗前總純質淨重約15.00
    公克）及如附表編號5所示之行動電話1支。
二、案經宜蘭縣政府警察局羅東分局報告臺灣桃園地方檢察署檢
    察官偵查起訴。
    理  由
一、證據能力：按被告以外之人於審判外之言詞或書面陳述，除
    法律有規定者外，不得作為證據，刑事訴訟法第159條第1項
    固定有明文。惟按當事人、代理人或辯護人於法院調查證據
    時，知有第159條第1項不得為證據之情形，而未於言詞辯論
    終結前聲明異議者，視為有前項之同意，同法第159條之5第
    2項亦定有明文。本件上訴人即被告陳國書未到庭，辯護人
    對於本判決下列所引用之供述證據之證據能力，迄至言詞辯
    論終結前均未爭執，本院審酌上開證據資料製作時之情況，
    尚無違法不當及證明力明顯過低之情形，爰依前開規定，認
    均具有證據能力。又本院下列所引用之非供述證據（卷內之
    文書、物證）之證據能力部分，並無證據證明係公務員違背
    法定程序所取得，且當事人等於本院亦均未主張排除其證據
    能力，本院審酌前揭非供述證據並無顯不可信之情況與不得
    作為證據之情形，依刑事訴訟法第158條之4反面解釋及第15
    9條之4之規定，應認均有證據能力。
二、事實認定：
　㈠上開事實，業據上訴人即被告陳國書於警詢、偵查、原審均
    坦承不諱（110年度偵字第30872號卷第19至31、205至206、
    229至231頁、原審卷第96至97、178頁），核與同案共犯彭
    宇瑍於警詢、偵查之證述相符（110年度偵字第30872號卷第
    39至49、207至208、273至275頁），並有宜蘭縣政府警察局
    羅東分局職務報告、譯文表、搜索扣押筆錄暨扣押物品目錄
    表、查獲現場及扣案物照片、手機對話紀錄及訊息翻拍照片
    可稽（110年度偵字第30872號卷第51、61至65、67至77、79
    至89、111至149、151至157頁），並有扣案如附表編號1至5
    所示之物可佐，其中附表編號1、2之毒品咖啡包經送鑑驗結
    果，確均含第三級毒品甲基-N,N-二甲基卡西酮、4-甲基甲
    基卡西酮，（附表編號1所示之毒品咖啡包驗前總淨重約102
    .33公克，甲基-N,N-二甲基卡西酮之驗前總純質淨重約4.09
    公克；附表編號2所示之毒品咖啡包驗前總淨重約375.09公
    克，甲基-N,N-二甲基卡西酮之驗前總純質淨重約15.00公克
    ），為混合二種以上之毒品，亦有內政部警政署刑事警察局
    110年8月26日刑鑑字第1100086095、0000000000號鑑定書在
    卷為憑（110年度偵字第30872號卷第263至266頁），足認被
    告之自白與事實相符，堪以採信。
　㈡按所謂販賣毒品行為，須行為人主觀上有營利意圖，且客觀
    上有販入或賣出毒品行為，即足構成，至於實際上是否已經
    獲利，則非所問；必也始終無營利之意思，而以原價或低於
    原價有償讓與他人，方難謂為販賣行為，而僅得以轉讓罪論
    處（最高法院93年度台上字第1651號判決意旨參照）。又販
    賣第三級毒品甲基-N,N-二甲基卡西酮、4-甲基甲基卡西酮
    係屬違法行為，非可公然為之，亦無公定價格，且容易分裝
    並增減份量，而每次買賣之價量，可能隨時依雙方關係深淺
    、資力、需求量及對行情認知、來源是否充裕、查緝是否嚴
    謹、購買者被查獲時供述購買對象之可能風險之評估等情形
    ，而異其標準，非可一概而論，其販賣之利得，除被告坦承
    犯行或價量俱臻明確外，委難察得實情，惟販賣之人從價差
    或量差中牟利之方式雖異，其意圖營利之販賣行為則同一，
    加以我國對毒品販賣查緝甚嚴，販賣毒品之刑度極重，且被
    告取得毒品亦有成本壓力，苟若無利可圖，應無甘冒被查緝
    法辦之危險而平白為無償轉讓毒品或祇為原價量出售之可能
    。被告為智識正常之成年人，與喬裝買家之員警間並無特別
    之親屬情誼，顯無於無利可圖之情形下供應毒品之可能，且
    被告於原審自承：若交易成功，就事實一㈠部分每包可獲利3
    5元、就事實一㈡部分每包可賺取20元等情明確（原審卷第17
    8頁），足認被告確有藉本件販售第三級毒品獲得一定利益
    之情，故其主觀上有販賣毒品之營利意圖無訛。
　㈢綜上所述，本案事證明確，被告所為上開犯行，堪以認定，
    應依法論科。　
三、論罪：
  ㈠被告基於意圖營利販賣第三級毒品之犯意，在網路留言出售
    第三級毒品，並與喬裝買家之員警談妥交易數量、價金，再
    由自己或其指派之同案共犯彭宇瑍至現場進行交易，已著手
    於販賣第三級毒品犯行之實行，惟因員警係喬裝買家以執行
    查緝，並無實際向被告購買毒品之真意，故本件2次毒品交
    易均未能完成，是核被告就事實一㈠、㈡所為，均係犯毒品危
    害防制條例第9條第3項、第4條第6項、第3項之販賣第三級
    毒品而混合二種以上之毒品未遂罪。
  ㈡被告與同案共犯彭宇瑍就事實一㈠所示犯行，有犯意聯絡及行
    為分擔，為共同正犯。
  ㈢被告持有如附表所示純質淨重5公克以上第三級毒品之低度行
    為，為其販賣第三級毒品而混合二種以上之毒品未遂之高度
    行為所吸收，不另論罪。
  ㈣被告所犯2罪間，犯意各別，行為互殊，應分論併罰。
  ㈤刑之加重、減輕：
　1.被告2次所犯毒品危害防制條例第4條第6項、第3項之罪，而
    混合二種以上之毒品，均依毒品危害防制條例第9條第3項加
    重其刑。
　2.被告2次犯行均已著手於販賣第三級毒品而混合二種以上之
    毒品犯行之實行而不遂，為未遂犯，爰依刑法第25條第2項
    規定減輕其刑。
　3.被告於警詢、偵查、原審時均坦認本案販賣第三級毒品未遂
    之犯行，爰依毒品危害防制條例第17條第2項規定，減輕其
    刑。被告有前述之加重、減輕事由，依法先加後遞減之。　
四、駁回上訴之理由：
　㈠被告上訴意旨略以：被告一時思慮未周而誤觸法網，難謂無
    情輕法重情堪憫恕之事，請依刑法第59條之規定酌減其刑。
    又本件員警於第一次以暱稱「金衝蹦」喬裝買家與被告聯繫
    後，因此而逮捕同案共犯彭宇瑍，且從同案共犯彭宇瑍之供
    述已可知悉提供毒品之人為被告，亦可知悉被告之具體位置
    ，員警直接前往該地逮捕被告即可，然員警捨此不為，而以
    另一暱稱「回頭好難」喬裝買家與被告聯繫毒品交易細節，
    始前往該地逮捕被告，應可認已超過合理之手段，不符比例
    原則，難認為合法程序，不應再以誘捕偵查視之等語。
　㈡按「陷害教唆」係司法警察以引誘或教唆犯罪之不正當手段
    ，使原無犯罪故意之人萌生犯意並實行犯罪，進而蒐集其犯
    罪之證據或予以逮捕偵辦，因查緝手段顯然違反憲法對於基
    本人權之保障，且已逾越偵查犯罪之必要程度，對於公共利
    益之維護並無意義，其因此等違反法定程度所取得之證據資
    料，應不具有證據能力。至警方對於原已具有犯罪故意並已
    實行犯罪行為之人，以所謂「釣魚」之偵查技巧蒐集其犯罪
    證據之情形，則與「陷害教唆」有別，其所取得之證據資料
    ，並非無證據能力（最高法院99年度台上字第5645號判決要
    旨參照）。本案為被告先行於網路上留言出售第三級毒品，
    員警始喬裝買家與其談妥交易，是被告為原已具有犯罪故意
    並已實行犯罪行為之人，又因員警於與被告聯繫時知悉被告
    會派遣小弟前來送貨，故於查獲同案共犯彭宇瑍後，另以暱
    稱「回頭好難」喬裝買家再次向被告購毒，以蒐集被告為本
    案幕後之人之犯罪證據，此有職務報告可按（110年度偵字
    第30872號卷第51頁），警方對於原已具有犯罪故意並已實
    行犯罪行為之被告，以所謂「釣魚」之偵查技巧蒐集其犯罪
    證據，用以查獲隱身幕後之被告，參諸前揭說判決要旨，自
    無何違法可言。
　㈢按犯罪之情狀顯可憫恕，認科以最低度刑仍嫌過重者，得酌
    量減輕其刑，刑法第59條固有明文。惟前開酌量減輕其刑之
    規定，必須犯罪另有特殊之原因與環境，在客觀上足以引起
    一般同情，認為即使宣告法定最低度刑，猶嫌過重者，始有
    其適用。此所謂法定最低度刑，固然包括法定最低本刑；惟
    遇有其他法定減輕事由時，則係指適用其他法定減輕事由減
    輕其刑後之最低度刑而言。倘被告另有其他法定減輕事由，
    應先適用該法定減輕事由減輕其刑後，猶認其犯罪之情狀顯
    可憫恕，即使科以該減輕後之最低度刑仍嫌過重者，始得適
    用刑法第59條規定酌量減輕其刑（最高法院105年度台上字
    第2625號判決意旨參照）。被告上訴雖主張被告一時思慮未
    周而誤觸法網，難謂無情輕法重情堪憫恕之事，請依刑法第
    59條之規定酌減其刑等語。經查，被告所犯之販賣第三級毒
    品而混合二種以上之毒品未遂罪，先依毒品危害防制條例第
    9條第3項加重其刑，再依刑法第25條第2項、毒品危害防制
    條例第17條第2項遞減輕其刑後，可量處之最低刑度為有期
    徒刑為1年10月，已無情輕法重之憾；況且毒品於國內流通
    之泛濫，對社會危害之深且廣，此乃一般普遍大眾皆所週知
    ，苟於法定刑度之外，動輒適用刑法第59條規定減輕其刑，
    亦不符禁絕毒品來源，使國民遠離毒害之刑事政策，參酌被
    告用以販賣而經扣案之毒品數量高達93包，其犯罪情狀及對
    社會風氣、治安之危害程度尚非輕微，並無客觀上顯可憫恕
    之處，自無刑法第59條酌減其刑適用之餘地，被告上訴請求
    再據以酌減其刑，要屬無據。
　㈣按個案之裁量判斷，除非有全然喪失權衡意義或其裁量行使
    顯然有違比例、平等諸原則之裁量權濫用之情形，否則縱屬
    犯罪類型雷同，仍不得將不同案件裁量之行使比附援引為本
    案之量刑輕重比較，以視為判斷法官本於依法獨立審判之授
    權所為之量情裁奪有否裁量濫用之情事。此與所謂相同事務
    應為相同處理，始符合比例原則與平等原則之概念，迥然有
    別（最高法院100 年度台上字第21號、第733號刑事判決意
    旨參照）。又刑法第57條之規定，係針對個別犯罪為科刑裁
    量時，明定科刑基礎及尤應注意之科刑裁量事項，屬宣告刑
    之酌定。又裁量權之行使，屬實體法上賦予法院依個案裁量
    之職權，如所為裁量未逾法定刑範圍，且無違背制度目的、
    公平正義或濫用裁量權情形，即無違法可言（最高法院106
    年度台抗字第25號刑事裁定意旨參照）。本案原審量刑時，
    先依毒品危害防制條例第9條第3項加重其刑，再依刑法第25
    條第2項、毒品危害防制條例第17條第2項遞減輕其刑，並已
    就刑法第57條所定各款科刑輕重應審酌之事項，於理由欄內
    具體說明：以行為人之責任為基礎，審酌被告為謀不法利益
    而販賣第三級毒品之犯行，助長施用毒品行為之氾濫，輕則
    戕害施用者之身心健康，重則引發各類犯罪，對社會秩序潛
    藏之危害甚高，侵害社會、國家法益甚鉅，所為殊有不該；
    惟念及被告年歲尚輕，短於思慮，暨其等販賣之金額非鉅，
    且未完成交易行為即遭警查獲，惡性尚非重大不赦；另參以
    被告犯後始終坦承犯行之態度，兼衡被告於原審審理中自陳
    所受教育程度為高中畢業，現從事服務業，家庭經濟狀況清
    寒等一切情狀，分別量處如有期徒刑2年、2年2月，並衡酌
    被告所犯上開2罪，犯罪時間相近，犯罪類型、行為態樣、
    動機均屬相同，所侵害之法益亦非具有不可替代性、不可回
    復性之個人法益，責任非難重複之程度較高，爰考量刑罰邊
    際效應隨刑期而遞減及被告所生痛苦隨刑期而遞增，及被告
    社會復歸之可能性等情，本於罪責相當原則之要求，在法律
    外部性及內部性界限範圍內，綜合斟酌被告犯罪行為之不法
    與罪責程度，及對其施以矯正之必要性，定其應執行有期徒
    刑2年6月，並就沒收部分說明：扣案如附表編號1、2所示之
    物，經送鑑定檢出第三級毒品成分，應依刑法第38條第1項
    規定宣告沒收。又用以盛裝上開毒品之包裝袋共93只，因以
    現行之鑑驗技術，尚難將之與其內殘留之毒品完全析離，復
    無析離之實益及必要，自應整體視為查獲之第三級毒品，一
    併沒收之。至因鑑驗耗損之部分，既已滅失，自無庸宣告沒
    收；扣案如附表編號5所示之行動電話1支，則經被告用於聯
    繫販賣毒品事宜，係供被告犯本案販賣毒品未遂犯行所用之
    物，業據其供承明確，不問屬於犯罪行為人與否，均應依毒
    品危害防制條例第19條第1項規定諭知沒收。原審已基於刑
    罰目的性之考量、刑事政策之取向以及行為人刑罰感應力之
    衡量等因素而為刑之量定及定執行刑，且於量刑時已就各量
    刑因素予以考量，亦無違背公平正義之精神，客觀上不生量
    刑失衡之裁量權濫用，經核其量刑尚屬允當，應予維持。
　㈤綜上，原審認事用法、量刑均無不當，被告之上訴為無理由
    ，應予駁回。　
五、被告經本院合法傳喚，無正當理由不到庭，爰不待其陳述，
    為一造辯論判決。　　　
據上論斷，應依刑事訴訟法第368條、第371條，判決如主文。
本案經檢察官張家維提起公訴，檢察官蔡麗清到庭執行職務。
中　　華　　民　　國　　111 　年　　11　　月　　10　　日
                  刑事第十六庭  審判長法　官 劉嶽承
                                      法　官 廖紋妤
                                      法　官 王耀興
以上正本證明與原本無異。
如不服本判決，應於收受送達後20日內向本院提出上訴書狀，其
未敘述上訴之理由者並得於提起上訴後20日內向本院補提理由書
（均須按他造當事人之人數附繕本）「切勿逕送上級法院」。
                                      書記官 蘇佳賢
中　　華　　民　　國　　111 　年　　11　　月　　10　　日
附錄：本案論罪科刑法條全文
毒品危害防制條例第4條
製造、運輸、販賣第一級毒品者，處死刑或無期徒刑；處無期徒
刑者，得併科新臺幣3千萬元以下罰金。
製造、運輸、販賣第二級毒品者，處無期徒刑或10年以上有期徒
刑，得併科新臺幣1千5百萬元以下罰金。
製造、運輸、販賣第三級毒品者，處7年以上有期徒刑，得併科
新臺幣1千萬元以下罰金。
製造、運輸、販賣第四級毒品者，處5年以上12年以下有期徒刑
，得併科新臺幣5百萬元以下罰金。
製造、運輸、販賣專供製造或施用毒品之器具者，處1年以上7年
以下有期徒刑，得併科新臺幣1百50萬元以下罰金。
前五項之未遂犯罰之。
毒品危害防制條例第9條
成年人對未成年人販賣毒品或犯前三條之罪者，依各該條項規定
加重其刑至二分之一。
明知為懷胎婦女而對之販賣毒品或犯前三條之罪者，亦同。
犯前五條之罪而混合二種以上之毒品者，適用其中最高級別毒品
之法定刑，並加重其刑至二分之一。
附表：　　　　　　　
編號 物品名稱 數量 說明  １  毒品咖啡包 20包（含包裝袋20只） 經分別編號為A1至A20。 ⒈經檢視均為藍色迷彩包裝，外觀型態均相似。 ⒉驗前總毛重118.25公克（包裝總重約15.92公克），驗前總淨重約102.33公克。 ⒊隨機抽取編號A12鑑定：經檢視內含紫色粉末。 ⑴淨重5.35公克，取1.55公克鑑定用罄，餘3.80公克。 ⑵檢出第三級毒品「甲基-N,N-二甲基卡西酮」（Methyl-N,N-Dimethylcathinone）及微量第三級毒品「4-甲基甲基卡西酮」（4-methylmethcathinone、Mephedrone、4-MMC）等成分。 ⑶測得甲基-N,N-二甲基卡西酮純度約4％。 ⒋依據抽測純度值，推估編號A1至A20均含甲基-N,N-二甲基卡西酮之驗前總純質淨重約4.09公克。 ２ 毒品咖啡包 73包（含包裝袋73只） 經分別編號為A1至A73。 ⒈經檢視均為藍色迷彩包裝，外觀型態均相似。 ⒉驗前總毛重437.75公克（包裝總重約62.66公克），驗前總淨重約375.09公克。 ⒊隨機抽取編號A25鑑定：經檢視內含紫色粉末。 ⑴淨重5.10公克，取1.63公克鑑定用罄，餘3.47公克。 ⑵檢出第三級毒品「甲基-N,N-二甲基卡西酮」（Methyl-N,N-Dimethylcathinone）及微量第三級毒品「4-甲基甲基卡西酮」（4-methylmethcathinone、Mephedrone、4-MMC）等成分。 ⑶測得甲基-N,N-二甲基卡西酮純度約4％。 ⒋依據抽測純度值，推估編號A1至A73均含甲基-N,N-二甲基卡西酮之驗前總純質淨重約15.00公克。 ３ Apple廠牌行動電話 1支 同案共犯彭宇瑍所用 ４ realme廠牌行動電話 1支 同案共犯彭宇瑍所用 ５ vivo廠牌行動電話 1支 被告所用